【裁判字號】    95,上易,949
【裁判日期】    950607
【裁判案由】    毒品危害防制條例
【裁判全文】
臺灣高等法院刑事判決                 95年度上易字第949號
上  訴  人  臺灣板橋地方法院檢察署檢察官
被      告  甲○○
                    1樓
上列上訴人因被告毒品危害防制條例案件，不服臺灣板橋地方法
院95年度易字第151號，中華民國95年2月17日第一審判決（起訴
案號：臺灣板橋地方法院檢察署94年度核退毒偵字第2514號；併
辦案號：95年度毒偵字第1238號、95年度毒偵字第2800號），提
起上訴，本院判決如下：
    主  文
原判決撤銷。
甲○○連續施用第二級毒品，處有期徒刑陸月，如易科罰金，以
佰元折算壹日。扣案第二級毒品甲基安非他命貳包貳包（合計
淨重零點貳伍公克），甲基安非他命壹包（淨重零點柒捌公克）
均沒收銷燬之。扣案之吸食器貳組、殘渣袋壹個、玻璃球壹支、
分裝器壹支、大型分裝袋伍拾壹個、中型分裝袋柒個、小型分裝
袋壹佰拾個，分裝袋肆拾個、吸管參支、甲基安非他命殘渣袋壹
個、吸食用玻璃球壹個，均沒收。
    事  實
一、甲○○前因施用毒品案件，經原審裁定送觀察、勒戒後，因
    認無繼續施用毒品之傾向，而於民國94年7月4日觀察、勒戒
    執行完畢釋放，並經臺灣板橋地方法院檢察署檢察官於同年
    月6日以94年度毒偵字第3000號不起訴處分確定。
二、詎甲○○猶不知悔改，於上開觀察、勒戒執行完畢釋放後之
    5年內竟又基於概括犯意施用第二級毒品甲基安非他命：
  自94年8月初某日起，在其臺北縣中和市○○街30號2樓住處
    ，約10日即施用1次，連續多次施用第二級毒品甲基安非他
    命。嗣於94年8月31日下午2時許，警方持原審所核發之搜索
    票，前往上址執行搜索，扣得吸食器1組、殘渣袋1個、玻璃
    球1支、分裝器1支、大型分裝袋51個、中型分裝袋7個、小
    型分裝袋110個，並經採集其尿液送驗呈甲基安非他命陽性
    反應。
  復於94年10月5日下午6時許，在臺北縣新莊市○○路16之5
    號前，警方據報前往對其盤查，其即主動交出第二級毒品甲
    基安非他命2包（合計毛重0.65公克，合計淨重0.25公克）
    為警扣案，並經採集其尿液送驗呈甲基安非他命陽性反應。
  於94年11月間，在其臺北縣中和市○○街30號居所內，施用
    第二級毒品甲基安非他命，於94年11月21日上午11時30分許
    ，為警查獲，並扣得分裝袋40個、吸管三支、甲基安非他命
    殘渣袋一個、吸食用玻璃球一個，並經採集其尿液送驗呈甲
    基安非他命陽性反應。
  於95年 1月17日14至15時許，在其臺北縣中和市○○街30號
    居所內，施用第二級毒品安非他命。經警於同日晚間23時許
    ，至上址查獲，並自其褲子口袋起出甲基安非他命一包（毛
    重0.86公克、淨重0.78公克），並在其住宅內起出其已經使
    用過之吸食器一組，並經採集其尿液送驗呈甲基安非他命陽
    性反應。
三、案經臺北市政府警察局大安分局報告臺灣板橋地方法院檢察
    署檢察官偵查起訴，臺北縣政府警察局中和分局及臺北市政
    府警察局萬華分局報請檢察官偵查後移請併辦。
    理  由
一、被告前因施用毒品案件，經本院裁定送觀察、勒戒後，因認
    無繼續施用毒品之傾向，而於94年7月4日觀察、勒戒執行完
    畢釋放，並經臺灣板橋地方法院檢察署檢察官於同年月6日
    以94年度毒偵字第3000號不起訴處分確定之事實，有臺灣高
    等法院被告前案紀錄表及刑案資料查註紀錄表各1份在卷可
    按。是被告於涉本案之前，業曾初犯施用毒品，並於前揭觀
    察、勒戒執行完畢後釋放甚明。
二、關於事實二部分，有下列事證：
（一）事實二之部分：被告於警訊、偵查、原審、本院審理時
      已經坦承不諱，且有吸食器1組、殘渣袋1個、玻璃球1支
      、分裝器1支、大型分裝袋51個、中型分裝袋7個、小型分
      裝袋110個扣案，此有照片，及臺北縣政府警察局蘆洲分
      局搜索、扣押筆錄、目錄表可稽（見94年度毒偵字第4974
      7號卷）。被告經警查獲時所採之尿液送驗結果，係呈甲
      基安非他命陽性反應，此有臺北縣政府警察局蘆洲分局查
      獲毒品危害防制條例案涉嫌人尿液檢體編號對照表、臺北
      市政府警察局偵辦毒品案件尿液檢體委驗單、臺灣檢驗科
      技股份有限公司94年9月14日編號CH/2005/90016號濫用藥
      物尿液檢驗報告在卷可稽（見同偵查卷）。
（二）事實二之部分：被告於警訊、偵查、原審、本院審理時
      已經坦承不諱，且有白色結晶甲基安非他命二包扣案，此
      有照片，及臺北市政府警察局大安分局搜索、扣押筆錄、
      目錄表可稽（見94年度毒偵字第5895號卷第20頁至第24頁
      ）。扣案白色結晶二包，經檢驗結果為甲基安非他命，合
      計毛重0.65公克，淨重0.25公克（見同偵查卷第27頁）。
      被告經警查獲時所採之尿液送驗結果，係呈甲基安非他命
      陽性反應，此有臺北市政府警察局大安分局查獲毒品危害
      防制條例案涉嫌人尿液檢體編號對照表、臺北市政府警察
      局偵辦毒品案件尿液檢體委驗單（同偵查卷第55頁）、臺
      灣檢驗科技股份有限公司94年10月19日編號CH/2005/A033
      1號濫用藥物尿液檢驗報告在卷可稽（見94 年度核退毒偵
      字第2514號第2頁）。
（三）事實二之部分：被告於警訊、偵查、本院審理時已經坦
      承不諱，且有分裝袋40個、吸管三支、甲基安非他命殘渣
      袋一個、吸食用玻璃球一個扣案，此有照片，及臺北縣政
      府警察局中和分局搜索、扣押筆錄、目錄表可稽（見94年
      度毒偵字第7027號卷第34頁至第37頁）臺北縣政府警察局
      中和分局查獲毒品危害防制條例案涉嫌人尿液檢體編號對
      照表（見同偵查卷第41頁）。被告經警查獲時所採之尿液
      送驗結果，係呈甲基安非他命陽性反應，有臺灣檢驗科技
      股份有限公司94年12月15日編號CH/2005/C0045號濫用藥
      物尿液檢驗報告在卷可稽（見95年度毒偵字第2800號卷第
      2頁）。
（四）事實二之部分：被告於警訊、偵查、本院審理時已經坦
      承不諱，且有白色結晶甲基安非他命一包、吸食器一組扣
      案，此有照片，及臺北市政府警察局萬華分局搜索、扣押
      筆錄、目錄表可稽（見95年度毒偵字第1238號卷第19頁至
      第22頁）。扣案白色結晶一包，經檢驗結果為甲基安非他
      命，毛重0. 86公克、淨重0.78公克（見同偵查卷第31 頁
      、第32頁）。且有臺北市政府警察局萬華分局偵辦毒品案
      件尿液檢體委驗單（見同偵查卷第58頁）、被告經警查獲
      時所採之尿液送驗結果，係呈甲基安非他命陽性反應，臺
      灣檢驗科技股份有限公司95年1月23日編號CH/2006/11496
      號濫用藥物尿液檢驗報告在卷可稽（見同偵查卷第57頁）
三、前揭尿液檢驗報告均載明係以ＧＣ／ＭＳ（即氣相層析質譜
    儀分析法）方法作為確認檢驗之方式，而該方法之原理係檢
    品經氣化後，通過層析管分離純化，再將純化後之成分循序
    送入質譜儀做個別鑑定。因質譜儀所測定之圖譜，在化學上
    被公認具有指紋特性，故可據以完全判定該檢品係為何種化
    合物。職是，台北榮民總醫院即認為若以氣相層析質譜儀（
    ＧＣ／ＭＳ）作藥物及其代謝產物之定性及定量分析，幾乎
    不會有偽陽性反應產生，此經該院於83年4月7日以83北總內
    字第3059號函釋明在案。準此而論，被告之尿液經以氣相層
    析質譜儀分析法檢驗，既均係呈甲基安非他命陽性反應，顯
    見被告應有在前揭犯罪時間施用第二級毒品甲基安非他命之
    行為甚明。被告前曾初犯施用毒品，且於前揭觀察、勒戒執
    行完畢釋放後，5年內再犯本件施用第二級毒品甲基安非他
    命，事證應屬明確，其犯行應堪認定。
四、查甲基安非他命係屬毒品危害防制條例第2條第2項第2款所
    規定之第二級毒品，核被告所為，係犯毒品危害防制條例第
    10 條第2項施用第二級毒品罪。被告持有毒品，復進而施用
    ，其持有毒品之低度行為，為施用毒品之高度行為所吸收，
    不另論罪。被告先後多次施用第二級毒品甲基安非他命之犯
    行，時間緊接，所犯構成要件相同，顯係基於概括犯意反覆
    為之，為連續犯，依刑法第56條規定，以一罪論，並加重其
    刑。
五、移送併辦部份（事實二之部分），因與前已起起訴部
    分（事實二之部分），有連續犯之裁判上一罪關係，為起
    訴效力所及，本院自應併予審判。
六、原審據以論科固非無見。惟查前開檢察官移送併辦部份（事
    實二之部分），原審未及審理，尚有未洽。檢察官執此
    指摘原判決不當，為有理由，應由本院將原判決撤銷改判。
    爰審酌被告施用毒品，足以戕害其身心，滋生其他犯罪，惡
    化治安，嚴重損及公益，而被告前曾初犯施用毒品，業經觀
    察、勒戒執行完畢釋放，竟於釋放未久，即再為本件施用毒
    品犯行，顯見其不思悔改，屢次查獲而未戒絕，自制力亦顯
    不佳；惟另考量被告於犯後已能坦承犯行，而其施用毒品行
    為於本質上係屬自我戕害行為，反社會性之程度應屬較低等
    一切情狀，酌情量處如主文第二項所示之刑，並諭知易科罰
    金之折算標準。又扣案之甲基安非他命，事實二之部分有
    2包（合計毛重0.65公克，淨重0.25公克）、事實二之部
    分有1包（毛重0.86公克、淨重0.78公克），安非他命部分
    既屬第二級毒品，爰依毒品危害防制條例第18條第1項前段
    規定，均併予宣告沒收銷燬之；至該甲基安非他命計三包之
    外包裝，事實二之之殘渣袋一個外包裝，係用於包裹毒品
    ，防其裸露、潮濕，便於攜帶施用，亦係供施用毒品所用或
    預備之物，且係被告所有，爰依刑法第38條第1項第2款規定
    ，亦均併予宣告沒收。另事實二之扣案之吸食器1組、殘
    渣袋1個、玻璃球1支、分裝器1支、大型分裝袋51個、中型
    分裝袋7個、小型分裝袋110個；事實二之扣案之電子秤一
    台、分裝袋40個、吸管三支、吸食用玻璃球一個；事實二之
    (4)扣案吸食器一組；均係被告供本件施用甲基安非他命所用
    或預備之物，且皆係被告所有，同依刑法第38條第1項第2款
    規定，均併予宣告沒收。此外，本件關於事實二之警方第
    一次查獲時，扣得電子秤1台，被告於警詢、偵查及原審審
    理時均否認該電子秤為其所有，並辯稱該電子並非供施用本
    件毒品所用，而係購買毒品時作為量秤毒品所用；關於事實
    二之警方查獲時，固另扣得電子秤1台，被告固然係係伊
    所有，然係用來秤機車專用普力珠之用（見94年度毒偵字第
    7027號卷第14頁），非供施用毒品所用；此外，復查無證據
    證明該電子秤係供本件犯罪所用或預備之物，不予宣告沒收
    ，附此敘明。
據上論斷，應依刑事訴訟法第369條第1項前段、第364條、第299
條第1項前段，毒品危害防制條例第10條第2項、第18條第1項前
段，刑法第11條、第56條、第41條第1項、第38條第1項第2款，
罰金罰鍰提高標準條例第2條，判決如主文。
本案經檢察官林秀濤到庭執行職務。
中    華    民    國    95    年    6     月    7     日
                  刑事第六庭  審判長法  官  林  堭  儀
                                    法  官  蔡  聰  明
                                    法  官  王  炳  梁
以上正本證明與原本無異。
不得上訴。
                                    書記官  潘  大  鵬
中    華    民    國    95    年    6     月    8     日
附錄：本案論罪科刑法條全文
毒品危害防制條例第10條第2 項：
施用第二級毒品者，處3 年以下有期徒刑。
毒品危害防制條例第18條：
查獲之第一、二級毒品及專供製造或施用第一、二級毒品之器具
，不問屬於犯人與否，均沒收銷燬之；查獲之第三、四級毒品及
製造或施用毒品之器具，無正當理由而擅自持有者，均沒入銷燬
之。但合於醫藥、研究或訓練之用者，得不予銷燬。


司法院資訊處製作；財團法人民間司法改革基金會備份。
